臺灣高等法院高雄分院刑事判決　　　　94年度交上訴字第39號
上　訴　人　臺灣高雄地方法院檢察署檢察官
被　　　告　乙○○
　　　　　　丁○○
　　　　　　戊○○
　　　　　　丙○○
　　　　　　　　　　之1
上 一 被告
選任辯護人　焦文城律師
　　　　　　施秉慧律師
上列上訴人因被告等業務過失致死案件，不服臺灣高雄地方法院
92年度交訴字第152 號中華民國94年5 月24日第一審判決（起訴
案號：臺灣高雄地方法院檢察署92年度偵字第197 號、第18948
號、18949號），提起上訴，本院判決如下：
     主  文
上訴駁回。
　　事實及理由
一、本案經本院審理結果，認第一審判決認事用法及對被告刑德
    儀之量刑均無不當，應予維持，並引用第一審判決書記載之
    事實、證據及理由。
二、檢察官上訴意旨如附件補充上訴理由書。
三、關於被告丙○○部分：上訴意旨並不否認被告係自首，原審
    依刑法第62條規定減輕其刑後，並審酌被告已與被害人家屬
    達成民事和解，犯後態度並非不好等一切情狀，量處有期徒
    刑6 月，並無輕縱；至於被告或其辯護人於原審所為之辯解
    ，不足做為從重量刑之理由，是此部分上訴無理由，應予駁
    回。
四、關於乙○○、丁○○、戊○○部分：經查，乙○○為公司負
    責人，該公司承包本案事故路段之人行道紅磚更新工程，工
    程施工時，由丁○○負責現場工地，戊○○駕駛挖土機，事
    故時，挖土機停放於慢車道，此道路施工造成之道路障礙，
    雖足以妨害慢車道通行，適被害人駕駛機車，行經障礙路段
    於快車道上遭丙○○駕駛之曳引車輾壓致死，茲首應審究者
    ，係挖土機停放於慢車道，所造成之道路障礙，於未設立警
    告標誌，未有專人指揮之情況下，是否為被害人及丙○○所
    不能注意，以及被害人之死，是否與疏未設警告標誌，無專
    人指揮有因果關係；按起訴事實指「被害人高惠東騎乘機車
    ，沿新生路由南往北方向行駛，於行經上開工作地點，因閃
    避上開工作中之挖土機，為同向自後駛來由丙○○所駕駛之
    曳引車自後撞及輾過，致高惠東當場死亡」（見起訴書）；
    按被害人並非於肇事路段，突見挖土機擋路，為閃避而貿然
    駛入快車道，而係自始即行駛於快車道上，並於快車道上行
    經挖土機之路段遭輾過，此經原審勘驗肇事前之錄影光碟，
    製有勘驗筆錄可稽（原審二卷274 頁），亦經原審述綦詳
    ，而丙○○駕駛曳引車，行經肇事路段，見被害人機車在前
    ，又是道路修護路段，違規超越前行機車肇事，故本案事故
    之發生，並非被害人為閃避挖土機而遭曳引車輾過；顯然慢
    車道上停放挖土機，未設警告標誌，無專人指揮等因素，並
    非事故發生之原因，此與被害人之死，無因果關係，此迭經
    原審說明綦詳，此外又查無其他任何積極之證據，足認被告
    有上述犯行，因此原審以不能證明被告等犯罪而諭知無罪之
    判決，核無不合，檢察官上訴意旨，仍執前詞，指摘原判決
    不當，為無理由，應予駁回。
據上論結，應依刑事訴訟法第368條、第373條，判決如主文。
本案經檢察官邱榮藏到庭執行職務。
中　　華　　民　　國　　94　　年　　11　　月　　8 　　日
                  刑事第一庭    審判長法  官  郭雅美
                                      法  官  莊崑山
                                      法  官  江泰章
以上正本證明與原本無異。
如不服本判決應於收受本判決後10日內向本院提出上訴書狀，其
未述上訴理由者，並得於提起上訴後10日內向本院補提理由書
狀（均須按他造當事人之人數附繕本)「 切勿逕送上級法院」。
中　　華　　民　　國　　94　　年　　11　　月　　9　 　日
                                書   記　 官  盧雅婷
                                                      Ｆ
附件：
臺灣高雄地方法院刑事判決　　　　　　 92年度交訴字第152號
公　訴　人　臺灣高雄地方法院檢察署檢察官
被　　　告　乙○○
          　丁○○
          　戊○○
選任辯護人  楊申田律師
被　　　告　丙○○
選任辯護人　施秉慧律師
          　焦文城律師
          　施一帆律師
上列被告因業務過失致死案件，經檢察官提起公訴（92年度偵字
第197號），本院判決如下：
    主  文
丙○○從事業務之人，因業務上之過失致人於死，處有期徒刑陸
月，如易科罰金，以參佰元折算壹日。
乙○○、丁○○、戊○○均無罪。
    事  實
一、緣乙○○所經營之偉權營造有限公司（下稱偉權公司），前
    因承包高雄市○鎮區○○路人行道紅磚更新工程，乃僱用丁○○擔任上開工地現場負責人及僱用戊○○駕駛挖土機從事
    人行紅磚挖除工作，而於民國九十一年十二月二十日十時許
    ，戊○○駕駛挖土機，在上開工地即高雄市○鎮區○○路六
    四六號前，沿該路人行道由北往南施工，從事人行紅磚道挖
    除之工作，適因有計程車停放於人行道上無法施工，戊○○
    乃先將挖土機停放於慢車道上，然負責工地現場安全之丁○○並未於挖土機後來車處樹立警告標誌及派員指揮，適逢高
    惠東騎乘機車，沿新生路由南往北方向行駛，因發覺慢車道
    上停有施工中之挖土機，而行駛於快車道上。刑德儀前係台
    灣通運倉儲股份有限公司（下稱臺灣通運公司）司機，為以
    從事駕駛業務之人，於九十一年十二月二十日十時三十分許
    ，亦駕駛車牌號碼ＸＵ─三一六號曳引車，沿高雄市○鎮區
    ○○路，由南往北方向行駛，行經高雄市○鎮區○○路六四
    六號前，依當時之視線、路況皆良好，本應注意車輛行駛時
    ，駕駛人應注意車前狀況及兩車並行之間隔，並隨時採取必
    要之安全措施及汽車於行經道路修理地段、市區交通頻繁處
    所時，不得超車，而依當時情形又無不能注意之情事，竟疏
    於注意，貿然超車，於行經高惠東機車旁側時，適高惠東因
    不明原因而向左側傾倒，丙○○一時閃煞不及，致其所駕駛
    之曳引車板車後輪碾壓高惠東人車，使高惠東所騎乘之機車
    滑向道路外側排水溝，而高惠東則於遭曳引車拖行數公尺後
    ，受有全身多處外傷及撕裂傷，當場因出血性休克而死亡。
    丙○○於案發後，乃以電話撥打至臺灣通運公司調度室，由
    臺灣通運公司調度室撥打電話報警處理，丙○○並停留於現
    場，待警方前來處理時，向警方表明其為肇事之人，自首願
    接受裁判。
二、案經告訴人甲○○訴由高雄市政府警察局前鎮分局報請臺灣
    高雄地方法院檢察署檢察官偵查起訴。
    理  由
甲、有關證據能力之審認；
（一）按證人應命具結；又證人、鑑定人依法應具結而未具結者
      ，其證言或鑑定意見，不得為證據，刑事訴訟法第一百八
      十六條第一項及第一百五十八條之三分別訂有明文。查本
      案證人潘永富既於偵查中有所證述，依法即需具結，惟其
      於偵查作證時並未具結，有該次偵查筆錄一份在卷可查，
      揆諸前揭說明，應不得為證據。
乙、本案實體部分判決：
壹、被告丙○○有罪部分：
一、訊據被告丙○○固不否認其前為臺灣通運公司之駕駛員，以
    駕駛大貨車為其業務，且有於上開時、地與被害人高惠東發
    稱車禍，被害人高惠東並因而死亡之事實，惟矢口否認有何
    過失致死之犯行，辯稱：伊沒有看到被告行經該處，伊沒有
    過失云云。經查：
（一）被告丙○○有於上開案發時、地，因與被害人高惠東發生
      車禍，致被害人高惠東死亡之事實，業據被告丙○○供承
      在卷，且有道路交通事故現場圖、交通事故談話紀錄表、
      現場照片、高雄市政府前鎮分局草衙派出所相驗案件初步
      調查報告表、高雄地檢署相驗屍體證明書等件附卷可稽，
      堪認被告丙○○卻有於上開時、地與被害人高惠東發生車
      禍，並致被害人高惠東當場死亡。
（二）按車輛行駛時，駕駛人應注意車前狀況及兩車併行之間隔
      ，並隨時採取必要之安全措施；汽車於行經道路修理地段
      及市區交通頻繁處所時，不得超車，案發時有效之道路交
      通安全規則第九十四條第三項及第一百零一條第一款分別
      定有明文，是被告丙○○於行駛於上開路段時，當需注意
      應注意之義務及採取必要措施。惟查：
  １、查案發時之上開新生路路段，適逢有偉權公司所正在施工
      之挖土機及卡車停放於慢車道上，而將慢車道全線佔據，
      往來車輛無法通行於慢車道一情，業據被告丙○○供述在
      卷，且有現場照片及攝影機攝影光碟等件為證，足見上開
      路段當時，係因有施工單位欲對人行道上施工，而有佔用
      全部慢車道之情形，此情自會造成附近往來交通繁忙，並
      因而增加相關用路人之危險性，係屬有道路修理之路段及
      交通繁忙之處，揆諸上揭說明，行經該等路段之人，即不
      得超車，隨時應注意車前狀況及與旁側之車輛保持距離，
      並因應路況提高警覺，以維其他用路人之安全。
  ２、查被告丙○○駕駛大型貨車，車高二八０點五公分，有該
      車汽車新領牌照登記書一紙在卷可查，其駕駛座高度甚高
      ，自當應能知悉前方道路之慢車道已為挖土機所佔據，且
      應注意有被害人高惠東行駛於快車道上，不應任意超車，
      以免發生危險，並應隨時注意該快車道之道路狀況，採取
      必要措施。又被告丙○○所駕駛之曳引車為空車頭總重達
      六點五頓之大型車輛，同有該車汽車新領牌照登記書一紙
      在卷可查。且案發當時，被告丙○○所駕駛之曳引車，其
      後並有曳引大型貨櫃在後，則有現場照片及扣案光碟片一
      片在卷足憑，堪知當時被告丙○○所駕駛之大型貨車體積
      龐大。是以，在上開慢車道業遭挖土機佔據全線，機車僅
      能行駛於慢車道上，若有大型車輛以高速行經行駛於快車
      道上之機車旁側，將會造成在該大型車輛旁側機車騎乘者
      之心理上壓力，亦會因該曳引車行進時所引發之空氣壓縮
      ，造成在旁行駛之機車受不穩定氣流之影響，極易發生危
      險，且大型貨車駕駛人並可能因而無法因應突發狀況以採
      取適當防範措施，為公眾所周知之事。被告丙○○為一職
      業貨車駕駛之人，平日係以駕駛大貨車為其業務，業據被
      告丙○○供述在卷，其對於上開情形自應知悉甚詳，除不
      得委為不知外，並應特別注意避免貿然超車，以免發生憾
      事。
  ３、惟觀諸本案卷內所附案發現場附近檳榔攤之電子攝影機攝
      影光碟連續畫面，被害人高惠東於畫面出現之時，即係騎
      乘於快車道上，並無因甫變換完車道而有偏離車道之情形
      ，而被告丙○○則駕駛上開曳引車，確自後方超越被害人
      高惠東所騎乘之機車，此由該錄影畫面之始，係被告丙○○所駕駛之曳引車頭前輪在被害人高惠東機車前，隨後曳
      引車頭後輪即超越被害人高惠東之機車一情，可知被告丙○○所駕駛之速度顯然較快於被害人高惠東，是足認被告
      丙○○當係自後方欲超越被害人高惠東所騎乘之機車無誤
      ，此有該扣案光碟一片及本院勘驗筆錄附卷可稽。
  ４、本次事故發生時天候陰雨，惟光線尚屬充足，慢車道雖有
      施工車輛，惟快車道道路無缺陷，視距無障礙，有交通事
      故調查報告表及現場照片與扣案光碟等件附卷可稽。而被
      告丙○○依當時情況，本應注意上開情事，不得超車，並
      隨時採取必要措施，其竟未注意上開路段之危險性及被害
      人高惠東已行駛於快車道上，且無不能注意之情事，猶貿
      然超車前行，以致於被害人高惠東跌倒後，卻無從緊急採
      取適當措施，而釀成本件車禍事故，其之駕駛行為即有過
      失。
  ５、又被告丙○○駕駛上開大貨車於試圖超越被害人高惠東所
      騎乘之機車之時，被害人高惠東所騎乘之機車，因不明原
      因而向左側跌倒，被害人高惠東人車即遭到被告丙○○曳
      引車板車部分後輪碾壓，使被害人高惠東所騎乘之機車因
      受力而滑向道路外側排水溝旁，被害人高惠東則於遭曳引
      車拖行數公尺後因身上多數撕裂傷死亡，分別有現場照片
      、扣案光碟片及本院勘驗筆錄等件附卷可稽，是由此可知
      ，本件被害人高惠東於行經上開路段因故跌倒後，確係遭
      被告丙○○所駕駛之曳引貨車碾壓拖行，以致發生上開被
      害人高惠東死亡結果，此若非係被告丙○○貿然超車而未
      及注意與被害人高惠東之車行距離，當不至於發生上開結
      果，是被告丙○○上開過失行為與被害人高惠東之死亡結
      果，即有相當之因果關係。
（三）雖證人傅光松（原名傅聖元）於本院審理時證稱：攝影畫
      面先出現的是被害人機車行駛於慢車道，直至鏡頭看的到
      的地方才變換至快車道，接著在曳引車板車後輪經過時就
      傾斜，接著機車就出現在畫面中之角落云云。惟衡諸證人
      傅光松於本院審理作證時，距離案發時日已甚久遠，其之
      記憶是否正確，甚有可疑，且其上開證詞有關被害人高惠
      東行駛於慢車道進而變換至快車道，及被害人機車開始傾
      倒時，被告丙○○所駕駛之車輛相對位置為何等事，均與
      本院勘驗扣案光碟所獲內容不符，是其上開證詞即不足採
      ，自不得為有利於被告丙○○之認定。另證人邢昌儀均於
      本院審理時證稱：被害人高惠東是先出現於攝影畫面中並
      駛於慢車道，直至鏡頭看不到的人孔蓋前才變換車道至快
      車道，接著就發生事故，被害人高惠東之機車即彈射向外
      車道云云。惟衡諸證人邢昌儀於本院審理作證時，距離案
      發時日已甚久遠，其之記憶是否正確，亦有可疑，且其並
      非親眼目睹案發情形之人，僅係透過攝影機監視畫面而為
      轉述，然其本院審理時所為之證述情節，除有部分與攝影
      機監視畫面有所不同外，且證述之內容亦係在攝影機鏡頭
      範圍之外，其證詞並非以親身經歷為據，顯係證人臆測之
      詞，不足採信，同不得為有利於被告丙○○之認定。另證
      人許朝安於偵查中雖證稱：機車原行走於慢車道，是看到
      挖土機後就閃到快車道，大約過了挖土機三分之二左右，
      被聯結車擦撞，車子往前右，被碾壓部分監視帶未拍到云
      云，然其上開證述內容中，對於被害人高惠東行駛是否確
      有於監視器鏡頭內由慢車道變換至快車道，及被害人高惠
      東機車開始傾倒時，係在挖土機何處等事，均與本院勘驗
      扣案光碟內容不符，而證人許朝安於本院審理時亦證述其
      對於當時觀看攝影機之內容已無記憶，是許朝安上開於偵
      查及本院審理中之證詞，均不足為有利於被告丙○○之認
      定。
（四）本案經被告等人聲請本院送請財團法人成大研究發展基金
      會就本件車禍事故肇事原因鑑定，雖該鑑定機關確有對之
      而為鑑定，惟於本院送往鑑定之時，因一再調取監視器連
      續錄影光碟未果，故在送請鑑定之卷證資料內，並無前開
      監視器連續錄影光碟，然在鑑定完成及鑑定人到庭陳述後
      ，則因被告丙○○之辯護人提出光碟於本院，並經本院當
      庭播放及製作勘驗筆錄並採之為證據，是上開鑑定意見即
      非基於完整之卷證資料所為，其鑑定基礎顯有不足，是本
      院因認該鑑定意見尚不足動搖本院上開認定，附此敘明。
（五）綜上所述，本案事證業臻明確，被告丙○○上開因業務過
      失行為致人於死之犯行洵堪認定，其前開辯詞，無非畏罪
      卸責之詞，不足採信，應依法論科。
二、核被告丙○○所為，係犯刑法第二百七十六條第二項之業務
    過失致死罪。又被告丙○○於案發後，以電話撥打至臺灣通
    運公司調度室，由臺灣通運公司調度室撥打電話報警處理，
    丙○○並停留於現場，待警方前來處理時，向警方表明其為
    肇事之人，自首願接受裁判，有交通事故談話紀錄表、高雄
    市政府前鎮分局草衙派出所相驗案件初步調查報告表等件在
    卷可查，應依刑法第六十二條前段之規定，減輕其刑。爰審
    酌被告丙○○為一職業駕駛人，對於駕駛大型貨車應特別注
    意路況，竟於施工路段貿然行車，並因而導致被害人死亡，
    行為確有不當，惟念及被告丙○○於犯後已與被害人家屬達
    成和解，積極彌補被害人家屬之痛苦等一切情狀，酌情從輕
    量處如主文所示之刑，並諭知易科罰金之折算標準，以資儆
    懲。
貳、被告丁○○、乙○○及戊○○等人無罪部分：
一、公訴意旨略以：被告乙○○係偉權公司負責人，承包高雄市
    前鎮區○○路○○道紅磚更新工程，並僱用被告丁○○擔任
    上開工地現場負責人及僱用被告戊○○駕駛挖土機從事現場
    人行紅磚挖除工作，於九十一年十二月二十日十時五十五分
    許，被告戊○○駕駛挖土機，在上開工地即高雄市○鎮區○○路六四六號前，沿該路慢車道由北往南，從事現場人行紅
    磚挖除之工作，乃渠等應注意挖土機佔據慢車道挖掘道路，
    工程進行中，應樹立警告標誌之規定，且依當時情形並能注
    意，詎並未依規定於該工作中之挖土機旁及挖土機後面周圍
    樹立安全警告標誌，適逢被告刑德儀，於民國九十一年十二
    月二十日十時五十五分許，駕駛車牌號碼ＸＵ─三一六號曳
    引車，沿高雄市○鎮區○○路，由南往北方向行駛，當時之
    視線、路況皆良好，其應注意汽車行駛時駕駛人應注意車前
    狀況及兩車並行之間隔，並隨時採取必要之安全措施，及汽
    車超車，超越時應於前車左側保持半公尺以上之間隔超過之
    規定。而依當時情形又無不能注意之情事，竟疏於注意，未
    留意前方車輛之動態，適被害人高惠東騎乘機車，沿新生路
    由南往北方向行駛，於途經上開工作地點時，因閃避上開工
    作中之挖土機，為同向自後駛來由丙○○所駕駛之車號ＸＵ
    ─三一六號曳引車自後撞及輾過，致被害人高惠東受有全身
    多處外傷，出血性休克當場死亡，因認被告乙○○、丁○○
    及戊○○均涉犯有刑法第二百七十六條第二項之業務過失致
    死罪嫌云云。
二、按犯罪事實應依證據認定之，無證據不得認定犯罪事實；又
    不能證明被告犯罪者，應諭知無罪之判決，刑事訴訟法第
    一百五十四條第二項、第三百零一條第一項分別定有明文。
    次按，事實之認定，應憑證據，如未能發現相當證據，或證
    據不足以證明，自不能以推測或擬制之方法，以為裁判基礎
    ，最高法院四十年臺上字第八六號判例意旨參照。且認定犯
    罪事實所憑之證據，雖不以直接證據為限，間接證據亦包括
    在內；然而無論直接或間接證據，其為訴訟上之證明，須於
    通常一般之人均不致有所懷疑，而得確信其為真實之程度者
    ，始得據為有罪之認定，倘其證明尚未達到此一程度，而有
    合理之懷疑存在，致使無從形成有罪之確信，根據「罪證有
    疑，利於被告」之證據法則，即不得遽為不利被告之認定，
    亦有最高法院七十六年臺上字第四九八六號判例可稽。其以
    情況證據（即間接證據）斷罪時，尤須基於該證據在直接關
    係上所可證明之他項情況事實，本乎推理作用足以確證被告
    有罪，方為合法，不得徒憑主觀上之推想，將一般經驗上有
    利被告之其他合理情況逕予排除，此觀諸最高法院三十二年
    上字第六七號判例意旨亦甚彰明。再按，刑事審判基於憲法
    正當法律程序原則，對於犯罪事實之認定，採證據裁判及自
    白任意性等原則。刑事訴訟法據以規定嚴格證明法則，必須
    具證據能力之證據，經合法調查，使法院形成該等證據已足
    證明被告犯罪之確信心證，始能判決被告有罪，司法院大法
    官會議釋字第五八二號解釋理由書參照。復按，檢察官對於
    起訴之犯罪事實，應負提出證據及說服之實質舉證責任。倘
    其所提出之證據，不足為被告有罪之積極證明，或其指出證
    明之方法，無從說服法院以形成被告有罪之心證，基於無罪
    推定之原則，自應為被告無罪判決之諭知，最高法院九十二
    年臺上字第一二八號判例足參。
三、公訴人認被告乙○○、丁○○及戊○○涉犯有前開犯行，無
    非係以被告乙○○、丁○○、戊○○、被害人家屬甲○○之
    陳述、證人許朝安、林錦昌、周慶堂之證詞、交通事故談話
    紀錄表、現場照片、高雄市政府前鎮分局草衙派出所相驗案
    件初步調查報告表、高雄地檢署相驗屍體證明書、現場蒐證
    相片、監視器錄影帶及鑑定意見書等件為其證據。惟查：
（一）被告丁○○部分：
  １、訊據被告丁○○固不否認伊為上開公訴人所指工地現場負
      責人之事實，惟堅決否認有何過失致死犯行，辯稱：伊是
      現場負責人，原來施工地點是人行道，但因為人行道上有
      計程車，所以才在慢車道上停放挖土機，當時有請潘永富
      指揮交通及擺設安全設備，伊應不用負擔刑事責任等語。
  ２、按道路因施工、養護或其他情況致交通受阻，應視需要設
      置各種標誌或拒馬、交通錐等，夜間應有反光或施工警告
      燈號，必要時並應使用號誌或派旗手管制交通。前項各種
      交通管制設施，施工單位應於道路施工前，依施工狀況審
      慎規劃，俟裝設完成後，始得動工。交通標誌標線號誌設
      置規則第一百四十五條第一、二項定有明文。
  ３、本案被告丁○○雖一再辯稱：伊當時因為發現有計程車停
      放在人行道上，故而由被告戊○○將挖土機停置於慢車道
      上，等待該計程車移走後繼續施工，伊當時有在挖土機後
      方擺設交通錐等警示設備，並有派員工潘永富在挖土機後
      方指揮交通云云。然查，依本院前開勘驗之監視器內容，
      在畫面中，該挖土機南方（即慢車道上來車處）並未擺設
      交通錐及拒馬等任何安全設施，亦無任何人員指揮交通等
      情，有上開監視器光碟、監視器翻拍照片及本院勘驗筆錄
      等件在卷可查，是被告丁○○上開辯稱有在挖土機南方擺
      設安全設施及交通指揮人員一事是否為真，即非無疑。次
      查，前往現場救援之人員周慶堂亦於偵查中證述：案發後
      伊到現場處理車禍事故，當時沒有印象現場有架設安全設
      施，是伊到現場後才拿救難協會車上的安全設施擺設的（
      詳見九十二年度偵字第一九七號第六七頁）；前往處理車
      禍事故之員警許朝安證稱；伊到達事故現場時，並沒有擺
      放安全錐及三角架等語（詳見同上偵字卷第七一頁）；到
      場處理之員警林錦昌證稱：伊沒有印象當時現場有無安全
      設施，但是在挖土後面的架子是我們擺放的，挖土機旁的
      三角錐，也是我們到達時才擺放的，我們到達現場時有看
      到他們工人從挖土機前面施工地點搬三角錐等語（詳見同
      上偵字卷第六六頁）；案發現場附近賣檳榔之證人黃雅淑
      證稱；案發當時挖土機有在工作，案發後挖土機兩旁有擺
      設安全錐等語（詳見同上偵字卷第七一頁反面）。衡諸上
      開證人與被告等人均無冤仇，自無設詞陷害被告等人之理
      ，若非渠等親見上情，當不至為上開證詞，是上開證人之
      證詞當堪採信。從而，由上開各證人之證詞堪知，被告丁○○所負責之工地現場，在案發挖土機停放於慢車道之時
      ，並未在緊鄰挖土機南方（即慢車道順向來車處）及挖土
      機兩側擺設安全設備，亦未派員在挖土機南方指揮交通，
      而係於案發後員警及救難人員到場處理時，始由證人林錦
      昌及周慶堂等人擺設相關安全設施。雖證人許興仁於本院
      審理時證稱：施工當時有擺設三角錐及安全設施於慢車道
      上云云。惟其並非實際擺設三角錐或安全設備之人，更非
      實際指揮交通人，且於案發之時係身處挖土機北方，其如
      何知悉挖土機南方安全設施擺設及指揮人員指揮情形，甚
      且，證人許興仁於本院審理時，其之證詞顯有反覆及不確
      定之情形，且陳稱：伊不知道後方指揮者之指揮情形及是
      否有隨著挖土機而移動安全設備等語在卷（詳見本院卷（
      二）第二六六─二七三頁），更見其上開證述內容與事實
      未必相符，是其證詞自不足為有利於被告乙○○、丁○○
      及戊○○等三人之認定。
  ４、又按，刑法上之過失，其過失行為與結果間，在客觀上有
      相當因果關係始得成立。所謂相當因果關係，係指依經驗
      法則，綜合行為當時所存在之一切事實，為客觀之事後審
      查，認為在一般情形下，有此環境、有此行為之同一條件
      ，均可發生同一之結果者，則該條件即為發生結果之相當
      條件，行為與結果即有相當之因果關係。反之，若在一般
      情形下，有此同一條件存在，而依客觀之審查，認為不必
      皆發生此結果者，則該條件與結果不相當，不過為偶然之
      事實而已，其行為與結果間即無相當因果關係，最高法院
      七十六年台上字第一九二號著有判例可資參照。
  ５、經查，經本院上開勘驗監視器光碟內容，堪知被害人高惠
      東於畫面出現之時，即係騎乘於快車道上，並無變換車道
      之情形，而被告丙○○所駕駛之上開曳引車，係自後方超
      越被害人高惠東所騎乘之機車，被害人高惠東旋即跌倒遭
      被告丙○○所駕駛之曳引車板車後輪碾壓致死等情，業如
      上述。是由上開情形以觀，被害人高惠東於監視器畫面出
      現之際，其即已行駛於快車道上，且沒有因甫完成車道轉
      換而產生車行偏離車道之動作與情形，是被害人高惠東雖
      因欲閃避停放於慢車道之挖土機而行駛快車道上，然此是
      否係因被害人高惠東因突見挖土機擋住慢車道而臨時變換
      車道，以致發生此一車禍事故，即非無疑。況如本院上開
      認定之事實，本案被告丙○○駕駛大貨車於道路上，明知
      有挖土機停放於慢車道上，將迫使原本行駛於慢車道之機
      車會借道快車道行駛，且在上開危險之施工路段，不應任
      行超車並隨時注意車前狀況及兩車安全距離，竟貿然超車
      導致被害人高惠東死亡，其之駕駛行為顯有過失，且與被
      害人高惠東之死亡有因果關係。是依客觀情形觀察，被告
      丁○○雖未妥善處理負責工地現場之安全設施及指揮人員
      而有違反注意義務，惟被害人高惠東既已因欲閃避慢車道
      之挖土機而直線行駛於快車道上，並未有臨時變換車道之
      情形，係被害人高惠東在快車道上，適逢被告丙○○貿然
      超車而導致被害人高惠東死亡，是在此一偶發性之因素介
      入下，被告丁○○縱令命人在挖土機南側擺設安全設施或
      指揮交通，是否即可避免被害人高惠東死亡此一結果之發
      生，可否能謂被告丁○○前開違反注意義務行為與被害人
      高惠東死亡結果間有因果關係，顯有所疑。
（二）被告乙○○及戊○○部分
  １、訊據被告乙○○及戊○○均堅決否認上揭犯行，被告乙○○辯稱：伊是偉權公司負責人，但不是現場負責人，且當
      時申請施工的地點是人行道，並非慢車道，伊不應負刑事
      責任等語；被告戊○○辯稱：伊只負責駕駛挖土機，案發
      當時挖土機引擎雖然有發動，但是當時因為人行道上有計
      程車，所以怪手並沒有在移動和挖掘，而在挖土機旁雖應
      設置警告標誌及交通指揮人員，然此均與其無關，應由偉
      權公司其他人負責處理等語。
  ２、按刑法所處罰之對象，係對於認識刑法所規定之「禁止規
      範」或「誡命規範」，卻仍實際以作為或不作為之方式違
      反該等規定之人，而一般工程承包公司，因承包工地繁多
      ，且工地事物繁雜，故常在施工工地設有現場負責人，由
      該現場負責人負責各該工地之設備及指揮統籌，以維護工
      地勞工或來往人車之安全，此在現今公司業務日趨繁瑣及
      專業分工之情事下，應具有相當之合理性及必要性，為公
      眾所週知之事，是自不得僅以被告為公司負責人此一事實
      ，即遽認該負責人必應對於工地現場安全設施負責，甚至
      進而推論若公司現場設施有所缺漏而致他人受傷或死亡者
      ，該公司負責人即應擔負刑事上之過失責任，而應以足夠
      確實之證據證明該公司負責人對於公司工地安全設施有相
      當之注意義務，且該公司負責人確有違反該注意義務，並
      因而致發生過失結果，始足當之，否則即難逕自科以刑事
      責任。同理，於該挖土機駕駛員因故將挖土機停放於慢車
      道而未施工時，此際有關附近往來交通安全之維護，究係
      仍應由本應負責指揮交通之人員負責，抑或即改由該挖土
      機駕駛員負責，亦應深入探究，同不得僅因其為被告為挖
      土機駕駛員，即命其應對挖土機後方交通指揮負責，進而
      於證據未臻充足之情況下，遽行對之處以刑事責任。
  ３、查本案被告乙○○一再辯稱：伊並未負責工地現場監督，
      而係由工地現場負責人即被告丁○○負責等語；被告戊○○則辯稱：伊只負責駕駛挖土機，現場交通指揮伊無法負
      責等語。然公訴人並未提其他證據可資證明被告乙○○對
      於工地現場及戊○○對於挖土機後方之來往車輛，應負如
      何之注意義務？被告乙○○應如何防止該次工地安全設施
      之不足及被告戊○○應如何防止靜止在慢車道之挖土機後
      方來車安全？是被告乙○○及戊○○二人是否應負該等注
      意義務，且是否確有防止該結果發生之可能性，尚非全然
      無疑。
  ４、況且，如上所述，本件車禍事件，係起因於被告丙○○貿
      然超車，導致被害人高惠東因而遭被告丙○○所駕駛之曳
      引車板車後輪碾壓死亡，是在此一偶發性之因素介入下，
      偉權公司之挖土機停放於慢車道上此一事實，可否能謂與
      被害人高惠東死亡結果間有因果關係，同有疑義。
（三）而財團法人成大研究發展基金會雖就本件車禍事故肇事原
      因鑑定，惟其鑑定意見並非基於完整之卷證資料所為，其
      鑑定基礎顯有不足，本院同認該鑑定意見尚不足動搖本院
      上開認定。
（四）綜上所述，依卷內現存證據，並無法證明被告丁○○、乙○○及戊○○有公訴人所指之業務過失致死犯行，此外，
      復查無其他積極事證足資證明被告丁○○、乙○○及戊○○等三人涉有公訴人所指之前開犯行，既不能證明渠等犯
      罪，自應對之為無罪之諭知，以昭審慎。
據上論斷，應依刑事訴訟法第二百九十九條第一項前段、第三百
零一條第一項，刑法二百七十六條第二項、第四十一條前段，罰
金罰鍰提高標準條例第一條前段、第二條，判決如主文。
本案經檢察官楊婉莉到庭執行職務。
中　　華　　民　　國　　94　　年　　5 　　月　　24　　日
                   交通法庭   審判長  法  官  李麗珠
                                      法  官  陳明呈
                                      法  官  林勇如
以上正本證明與原本無異。
如不服本判決，應於收受送達後10日內，向本院提出上訴書狀。
中　　華　　民　　國　　94　　年　　5 　　月　　24　　日
                                      書記官  許雅惠
附錄本案論罪法條全文：
中華民國刑法第二百七十六條
(過失致死罪)
因過失致人於死者，處二年以下有期徒刑、拘役或二千元以下罰
金。
從事業務之人，因業務上之過失犯前項之罪者，處五年以下有期
徒刑或拘役，得併科三千元以下罰金。
